【裁判字號】    99,抗,107
【裁判日期】    990129
【裁判案由】    羈押
【裁判全文】
臺灣高等法院臺中分院刑事裁定           99年度抗字第107號
抗  告人即
選任辯護人  許哲嘉  律師
被      告  甲○○
上列抗告人因被告違反公職人員選罷法案件，不服台灣南投地方
法院中華民國99年1月15日裁定（99年度選訴字第5號）提起抗告
，本院裁定如下：
    主  文
抗告駁回
    理  由
一、抗告意旨略以：被告甲○○因違反公職人員選罷法案件經檢
    察官提起公訴，依起訴書所引述共犯蔡明龍不利被告之供述
    內容，檢察官且請求原審法院為蔡明龍免除其刑之寬典，蔡
    明龍已與被告形成強烈敵對之訴訟立場，衡情，被告與證人
    蔡明龍即無勾串之可能；況被告與蔡明龍間並無上下隸屬或
    親屬尊卑關係，蔡明龍不但是敵對陣營候選人蔡宜助之姻親
    ，更是敵對候選人之選舉樁腳，更於偵查中為上開不利被告
    之陳述，衡諸常情，實難在審理與被告勾串證詞而迴護被告
    ，是原裁定顯有違誤，請求鈞院撤銷原裁定等云云。
二、按被告經法官訊問後，認為犯罪嫌疑重大，而有事實足認為
    有勾串共犯或證人之虞者，非予羈押，顯難進行審判者，得
    羈押之，刑事訴訟法第一百零一條第一項第二款定有明文。
    是對被告所執行之羈押，其目的上之一係為保全證據而對被
    告所實施剝奪其人身自由之強制處分，是被告有無羈押之必
    要，當由法院以有無上述羈押之目的而依職權進行目的性裁
    量。又羈押被告之審酌，並非在行被告係有罪、無罪之調查
    ，而係以被告所犯罪嫌是否重大，有無羈押原因及必要性，
    資為是否羈押之依據，因之羈押所稱之犯罪嫌疑重大，自與
    有罪判決須達毫無懷疑之有罪確信之心證有所不同，而羈押
    審查關於證據取捨，係採自由證明原則，有別於實體判決所
    採之嚴格證明原則；且按刑事訴訟法第101條第1項規定所謂
    「被告犯罪嫌疑重大」，只需檢察官提出之證據在形式上足
    以證明被告犯罪嫌疑已足，至於證據之證據能力及證明力如
    何，均為審判期日調查之事項，並非審核被告應否羈押時，
    法院應予調查之事項。
三、本院查：
  (一)證人即共犯蔡明龍於偵查期間，分別為以下自白及證述：
    (1)連同本人戶內共4人有98年南投縣縣議員選舉竹山、鹿谷
      選區之投票權。
    (2)98年11月底某日，在被告甲○○住處外，被告甲○○交付
      被告蔡明龍一筆以塑膠袋包裝之賄款65萬元，委請被告蔡
      明龍以一票500元之金額，處理竹山鎮延和里選民買票事
      宜。
    (3)委託被告金玉珍以紅包袋分裝上開賄款。
    (4)交付5千元至7萬5千元不等之賄款予被告黃玟禎、王壹和
      、陳木良、林文章、張永祿、廖清光等6人，囑託上開被
      告代為向其他選民買票，並要求將選票投給被告甲○○。
    (5)交付1千至1萬元不等之賄款予同案被告林寬福、林國興、
      姚文雄、黃順平、陳清文、賴吳素蓮及陳榮松等7人，並
      要求將選票投給被告甲○○。
    (6)98年12月5日選舉前係持用以其妻劉秀津名義申請之門號0
      000-000000號行動電話。
  (二)證人金玉珍於警詢時亦供稱：蔡明龍曾交付65萬元予伊，以
    一人500元計算，要求伊以20人至112人以紅包袋分裝，並表
    示錢係甲○○所有等語。證人即被告黃玟禎、王壹和、陳木
    良、林文章、張永祿、廖清光、林寬福、林國興、姚文雄、
    黃順平、陳清文、賴吳素蓮及陳榮松等人，亦分別於警詢及
    偵訊時供述，確實有自蔡明龍處收受賄款，囑託向其他選民
    買票，並要求將選票投給被告甲○○等情事。
  (三)被告與蔡明龍自小認識又為鄰居，蔡明龍且曾陪同被告甲○
    ○前往延和里挨家挨戶的拜票等情，業據彼二人供述在卷，
    依彼等之關係及蔡明龍證詞對被告之利害關係，難謂被告於
    法院審理期間無勾串證人蔡明龍之虞。
四、綜合上述，原審法院所為羈押被告之裁定，於法並無違背。
    抗告人猶執前情提起抗告，難認為有理由，應予駁回。
五、據上論斷，應依刑事訴訟法第412條，裁定如主文。
中    華    民    國    99    年    1     月    29    日
            刑事第四庭    審判長法  官  洪   耀   宗
                                法  官  蔡  王金  全
                                法  官  劉   登   俊
以上正本證明與原本無異。
如不服本裁定，應於裁定送達後五日內向本院提出抗告狀（須附
繕本）。
                                書記官  張   惠   彥
中    華    民    國    99    年    1     月    29    日


司法院資訊處製作；財團法人民間司法改革基金會備份。
